【裁判字號】    95,交聲,522
【裁判日期】    951225
【裁判案由】    違反道路交通管理處罰條例聲明異議
【裁判全文】
臺灣士林地方法院交通事件裁定         95年度交聲字第522號
原處分機關  臺北市交通事件裁決所
異  議  人  丙○○
即受處分人
上列異議人即受處分人因違反道路交通管理處罰條例案件，對於
臺北市交通事件裁決所中華民國95年6月30日北市裁二字第裁22-
Z00000000 號裁決聲明異議（原舉發案號：內政部警政署國道高
速公路警察局舉發違反道路交通管理事件通知單公警局交字第
Z00000000號），本院裁定如下：
    主  文
異議駁回。
    理  由
一、按不服第8 條主管機關所為之處罰，受處分人得於接到裁決
    書之翌日起20日內，向管轄地方法院聲明異議，道路交通管
    理處罰條例第87條第1 項定有明文。又查本件異議人行為時
    ，道路交通管理處罰條例第21條第1 項第6 款規定：汽車駕
    駛人使用註銷之駕駛執照駕駛小型車者，處新臺幣（下同）
    6,000 元以上12,000元以下罰鍰；嗣異議人行為後，上開規
    定於民國94年12月28日修正公布，並於95年7 月1 日施行，
    修正後道路交通管理處罰條例第21條第1 項第4 款規定：汽
    車駕駛人之駕駛執照業經註銷仍駕駛小型車者，處6,000 元
    以上12,000元以下罰鍰，經比較修正前後之規定，除文字敘
    述略有修改，及自第6 款改至第4 款外，其處罰要件及所科
    罰鍰金額，並無不同，自無庸比較新舊法，而應逕予適用修
    正後道路交通管理處罰條例第21條第1 項第4 款之規定裁罰
    ，合先敘明。次按汽車行駛高速公路，應依速限標誌指示；
    又汽車行駛於高速公路或設站管制之道路，而不遵管制之規
    定者，處汽車駕駛人3,000 元以上6,000 以下罰鍰；汽車駕
    駛人有違反第33條之情形者，除依原條款處罰鍰外，並記違
    規點數1 點，高速公路交通管制規則第5 條第1 項前段、道
    路交通管理處罰條例第33條第1 項、第63條第1 項第1 款亦
    分別定有明文。
二、原處分意旨略以：異議人即受處分人丙○○於94年6 月14日
    上午9 時25分許，駕駛車牌號碼7776-DM 號自小客車行經國
    道三號南下35.45 公里處，經警攔停舉發其有「不依規定保
    持行車安全距離」之違規，並依道路交通管理處罰條例第33
    條第1 項之規定，裁處異議人罰鍰6,000 元，另記違規點數
    1 點，嗣因異議人於94年10月8 日前未繳納上開裁決書所載
    之罰鍰，自94年10月24日起易處吊銷其駕駛執照，並逕行註
    銷；惟異議人仍於95年5 月3 日上午9 時16分許，駕駛車號
    7766-DM 號自小客車，於行經國道三號高速公路南下25公里
    處時，經國道公路警察局員警當場攔停舉發其有「1.行速
    111 公里、限速90公里、超速21公里。2.駕照逾期」之違規
    ，嗣經查詢其駕照基本資料後，發現該駕照業經註銷，爰改
    依道路交通管理處罰條例第33條第1 項及第21條第1 項第6
    款之規定，分別裁處異議人罰鍰3,000 元、9,000 元，共
    12,000 元 ，並依同條例第63條第1 項第1 款規定，記違規
    點數1 點。
三、聲明異議意旨略以：其並無超速行駛之違規，且國道公路警
    察局第九警察隊員警亦無法證明舉發當時所持測速儀器測得
    之數據是否正確，或員警有無因執勤時間過長而產生誤判之
    情形。此外，異議人係於申訴期間始得知其駕駛執照已遭吊
    銷，原處分機關並未於吊銷時通知異議人，上開裁決既有不
    合理之處，爰依法聲明異議云云。
四、經查：
  (一)違規超速部分：異議人駕駛前開車號自小客車於前述時間、
    地點超速行駛之事實，業據證人即舉發本件違規之員警乙○
    ○到庭結證稱：「（當時舉發情形？）當時我與同事甲○○
    在國道公路三號25公里南下避車彎執行勤務，由甲○○站在
    車外用雷射槍測速，我在車上，如果有測到超速，甲○○會
    通知我，我在車內會開警示，由甲○○攔停，我下車開罰單
    。」、「（當天使用的雷射槍是何種類？）雷射測速槍，使
    用方法是該雷射槍視窗有1 個紅點，對準哪1 臺車，就會顯
    示該車的車速，雷射槍都是有經過檢驗（庭呈雷射槍檢驗書
    ）。」、「（能否確定雷射測速槍是對到本件受處分人的車
    ？）可以確定，因為我們距離受處分人的車子164 公尺，而
    且紅點是對準某1 臺車，不可能測到別的車。」等語。（見
    本院95年9 月13日訊問筆錄），並提出內政部警政署國道公
    路警察局函文及原廠出廠證明及國外檢驗合格證明文件各1
    件為證。另當天與員警乙○○一同執勤之員警即證人甲○○
    亦到庭結證稱：「（本件是否由你舉發？）是的。」、「（
    經過情形如何？）當天我們在國道高速公路南下25公里，我
    與同事乙○○在執行定點測速，當天我們是使用雷射測速槍
    測速，我們有測到受處分人有違規超速的行為，所以我們將
    受處分人攔下舉發。」、「（是誰使用雷射測速槍測速？）
    是我。」、「（該雷射測速槍原理為何？）是以紅外線對準
    某特定車輛，就會感應到車速。」、「（是否確定當時瞄準
    的是受處分人的車輛？）是測定他沒錯。」、「（你服務該
    單位多久？）12年。」、「（是否都是同樣的業務？）是，
    包括固定或流動的測速器，有雷射也有紅外線。」等語（見
    本院95年10月17日訊問筆錄第2 頁、第3 頁），是依證人乙
    ○○、甲○○之證詞及前開資料所示，本件測速舉發之經過
    ，應係先目視道路上可能超速之車輛，再由員警以雷射測速
    槍鎖定該車偵測，經測得確有超速之事實後攔停舉發，故以
    上開「單點單臺」之方式進行測速，其測得數據應不可能受
    其他往來車輛之影響，且衡諸2 位值勤員警對測速雷射槍之
    操作經驗及判斷能力，亦不致對車輛之同一性產生誤認，故
    異議人空言指稱係員警誤判，其並未超速云云，即不可信。
    異議人確有於上開時、地超速行駛之違規事實，應堪認定。
  (二)使用註銷駕照駕車部分：異議人就其於94年6 月14日上午9
    時25分許，駕駛前述自小客車行經國道三號南下35.45 公里
    處，經警攔停舉發其有不依規定保持行車安全距離之違規，
    及其並未繳納前開違規之罰鍰6,000 元等情，並不爭執，惟
    辯稱其係因未收到上開違規事件之臺北市交通事件裁決所94
    年9 月8 日北市裁四字第裁22 -Z00000000 號裁決書，始未
    繳交罰鍰，而遭註銷駕照，並非故意不繳云云。按處理違反
    道路交通管理事件，有關文書送達之程序，依行政程序法之
    規定；送達，於應受送達人之住居所、事務所或營業所為之
    ；於應送達處所不獲會晤應受送達人時，得將文書付與有辨
    別事理能力之同居人、受僱人或應送達處所之接收郵件人員
    ；由郵政機關為送達而不能依前開規定為之者，得將文書寄
    存於送達地之郵政機關，並作送達通知書2 份，1 份黏貼於
    應受送達人住居所門首，另1 份交由鄰居轉交或置於該送達
    處所信箱或其他適當位置，以為送達，違反道路交通管理事
    件統一裁罰基準及處理細則第5 條及行政程序法第72條第1
    項前段、第73條第1 項、第74條分別定有明文。查異議人於
    本院訊問時，自承其於94年間均住於臺北縣汐止市○○路59
    巷33號2 樓，而原處分機關於94年9 月8 日作出裁決後，即
    將裁決書以掛號郵寄至異議人前述臺北縣汐止市○○路59巷
    33號2 樓地址，又因郵務人員未獲會晤異議人，亦無受領文
    書之同居人、受僱人或應送達處所之接收郵件人員而送達不
    到，遂以「寄存送達」方式，於94年9 月22日將裁決書寄存
    汐止郵局，並作送達通知書2 份，1 份黏貼於應受送達人住
    居所門首，另1 份置於送達處所信箱或其他適當位置，以為
    送達，此有臺北市交通事件裁決所94年9 月22日送達證書影
    本1 紙在卷足憑，參諸上開說明，該裁決書顯已生合法寄存
    送達之效力。又上開裁決書既已載明罰鍰逾期不繳納之處分
    為「自94年10月9 日起易處吊扣駕駛執照3 個月，並限於94
    年10月23日前繳送」、「94年10月23日前未繳送駕駛執照者
    ，自94年10月24日起易處吊銷，並逕行註銷駕駛執照」等語
    ，則異議人未在法定期限內提起聲明異議，亦未遵期繳納罰
    鍰，原處分機關依上揭之規定，處分註銷其駕駛執照，於法
    自無不合。從而，異議人於駕駛執照遭註銷後，仍於95年5
    月3 日上午駕駛車號7766-DM 號自小客車，而為警舉發，並
    經原處分機關認定其有「使用註銷駕駛執照駕車」之違規，
    自無違誤。
五、綜上所述，異議人確有使用註銷之駕駛執照駕車並於高速公
    路超速行駛之違規行為，應堪認定。原處分機關援引修正前
    道路交通管理處罰條例第21條第1 項第6 款、第33條第1 項
    、第63條第1 項第1 款之規定，分別裁處異議人罰鍰9,000
    、3,000 元，共12,000元，並記違規點數1 點，尚無不合，
    至道路交通管理處罰條例第21條第1 項第6 款雖經移列為第
    21條第1 項第4 款，然其處罰要件及罰鍰金額並無不同，前
    已詳述，自難認該裁決有何違法不當之處。本件異議為無理
    由，應予駁回。
六、據上論斷，應依道路交通案件處理辦法第19條，裁定如主文
    。
中    華    民    國    95    年    12    月    25    日
                  交通法庭法  官  馬傲霜
以上正本證明與原本無異。
如不服本裁定，應於送達後5日內，向本院提出抗告狀。
                          書記官  陳玉瓊
中    華    民    國    95    年    12    月    25    日


司法院資訊處製作；財團法人民間司法改革基金會備份。
